臺灣宜蘭地方法院刑事判決　　　　　　　 96年度訴字第112號
公　訴　人　臺灣宜蘭地方法院檢察署檢察官
被　　　告　甲○○
　　　　　　　　　　（現於臺灣宜蘭監獄執行中）
上列被告因毒品危害防制條例案件，經檢察官提起公訴（96年度
毒偵字第150號），經本院合議庭裁定以簡式審判程序審理，判
決如下：
    主  文
甲○○施用第壹級毒品，累犯，處有期徒刑壹年壹月；扣案之注
射針筒壹支沒收。又施用第貳級毒品，累犯，處有期徒刑肆月。
應執行有期徒刑壹年貳月；扣案之注射針筒壹支沒收。
    事實及理由
一、構成要件事實：
    甲○○於民國91年、92年間，分別因竊盜、毒品危害防制條
    例案件，先後經本院判處有期徒刑10月、10月確定，嗣經本
    院裁定應執行有期徒刑1年6月確定，並於94年5月20日假釋
    ，刑期至95年1月29日屆滿，以已執行論。又於91年間因施
    用毒品案件，經觀察、勒戒後，認無繼續施用毒品之傾向，
    於92年1月6日執行完畢釋放，並由臺灣宜蘭地方法院檢察署
    檢察官於92年1月6日，以91年度毒偵字第573號、第847號不
    起訴處分確定。詎其不知悔改，於觀察、勒戒執行完畢釋放
    後，5年內復基於反覆施用第一級毒品海洛因之單一行為決
    意，自95年8月15日至96年1月4日中午某時，在宜蘭縣冬山
    鄉○○路50號其住處、宜蘭縣冬山鄉友人住處等地，以將海
    洛因摻水置入注射針筒內注射血管方式，施用第一級毒品海
    洛因多次；另基於反覆施用第二級毒品安非他命之單一行為
    決意，自95年8月15日至96年1月4日中午某時，在宜蘭縣冬
    山鄉○○路50號其住處、宜蘭縣冬山鄉友人住處等地，以將
    安非他命置入玻璃器內燒烤吸食其煙之方式，施用第二級毒
    品安非他命多次。嗣於96年1月4日15時許，在宜蘭縣羅東鎮
    ○○○路加油站前為警查獲，並扣得其所有供施用第一級毒
    品海洛因使用之注射針筒1支，經採集其尿液，送驗結果呈
    嗎啡、甲基安非他命陽性反應。
二、認定犯罪事實所憑之證據及理由：
（一）被告甲○○於警詢、偵查、本院審理中之自白。
（二）宜蘭縣警察局羅東分局毒品案件犯嫌尿液採取送驗姓名及
      編號對照表、慈濟大學濫用藥物檢驗中心檢驗總表各1份
      ，可證被告有施用海洛因、安非他命之事實。
（三）扣案注射針筒1支，可證被告有施用海洛因之事實。
（四）臺灣宜蘭地方法院檢察署刑案資料查註紀錄表、全國施用
      毒品紀錄表各1份，可證被告於觀察、勒戒執行完畢釋放
      後，5年內再犯毒品危害防制條例第10條之罪。
（五）上開（二）至（四）所示證據，足以佐證被告首開自白與
      事實相符。
三、論罪科刑之理由：
（一）按海洛因、安非他命分屬毒品危害防制條例第2條第2項第
      1款、第2款所定之第一級、第二級毒品。故被告甲○○所
      為，係犯毒品危害防制條例第10條第1項、第2項之施用第
      一級、第二級毒品罪。
（二）被告持有第一級毒品海洛因、第二級毒品安非他命之低度
      行為，為施用第一級、第二級毒品之高度行為所吸收，不
      另論處。
（三）又按「刑事法若干犯罪行為態樣，本質上原具有反覆、延
      續實行之特徵，立法時既予特別歸類，定為犯罪構成要件
      之行為要素，則行為人基於概括之犯意，在密切接近之一
      定時、地持續實行之複次行為，倘依社會通念，於客觀上
      認為符合一個反覆、延續性之行為觀念者，於刑法評價上
      ，即應僅成立一罪。學理上所稱『集合犯』之職業性、營
      業性或收集性等具有重複特質之犯罪均屬之，例如經營、
      從事業務、收集、販賣、製造、散布等行為概念者是（最
      高法院95年度台上字第1079號判決要旨參照）」，亦即立
      法者針對特定刑罰規範之構成要件，已預設其本身係持續
      實行之複次行為，具備反覆、延續之行為特徵，故將之總
      括或擬制成一個構成要件之「集合犯」行為，因刑法評價
      上為構成要件之行為單數，應僅成立一罪。而查毒品因具
      有成癮性、濫用性，此觀乎毒品危害防制條例第2條之規
      定自明，立法實務首重以刑事處遇方式戒斷行為人毒癮，
      若無法收其實效，始依法追訴處罰，故施用毒品本身具備
      反覆、延續之行為特徵，持續多次施用毒品為此類犯罪之
      典型或常態，於刑法評價上，施用毒品應僅成立集合犯一
      罪。經查：本案被告自95年8月15日至96年1月4日中午某
      時，在宜蘭縣冬山鄉○○路50號其住處、宜蘭縣冬山鄉友
      人住處等地，分別以相同方式各施用海洛因、安非他命多
      次，顯見被告係因吸毒成癮，乃分別基於多次施用海洛因
      、安非他命之決意，於密接之時、地，反覆而持續施用海
      洛因、安非他命，揆諸前揭說明，被告施用海洛因、安非
      他命自應各論以集合犯一罪。
（四）被告所犯施用第一級、第二級毒品罪，犯意各別，行為互
      殊，應予分論併罰。
（五）被告於91年、92年間，分別因竊盜、毒品危害防制條例案
      件，先後經本院判處有期徒刑10月、10月確定，嗣經本院
      裁定應執行有期徒刑1年6月確定，並於94年5月20日假釋
      ，刑期至95年1月29日屆滿，以已執行論，此有臺灣高等
      法院被告前案紀錄表1份在卷可參，其於5年以內分別故意
      再犯本件有期徒刑以上之罪，應各依刑法第47條第1項規
      定，論以累犯，並加重其刑。
（六）審酌被告有賭博、竊盜、毒品危害防制條例之犯罪前科，
      有臺灣高等法院被告前案紀錄表1份在卷可參，素行不佳
      ，且其經觀察、勒戒後，仍分別再犯本罪，顯見其對於毒
      品之依賴性甚高，有予較長期間隔離社會之必要，與被告
      施用毒品之次數，和施用毒品足以造成神經方面損害，並
      容易引起財產、暴力方面犯罪，及被告犯罪後坦承犯行，
      態度良好等一切情狀，分別量處如主文所示之刑，並定其
      應執行之刑。
（七）扣案之注射針筒1支，為被告所有，供被告施用海洛因使
      用之物，業經被告於本院審理中供述明確，爰依刑法第38
      條第1項第2款規定，宣告沒收。
四、適用之法律：
（一）程序法方面：刑事訴訟法第273條之1第1項、第299條第1
      項前段、第310條之2。
（二）實體法方面：毒品危害防制條例第10條第1項、第2項，刑
      法第11條前段、第51條第5款、第47條第1項、第38條第1
      項第2款。
本案經檢察官沈念祖到庭執行職務。
中　　華　　民　　國　　96　　年　　4　　月　   25　　日
                  刑事第四庭    法  官　蘇錦秀
以上正本證明與原本無異。
如不服本判決應於收受本判決後10日內向本院提出上訴書狀，其
未敘述上訴理由者，並得於提起上訴後10日內向本院補提理由書
狀(均須按他造當事人之人數附繕本)「切勿逕送上級法院」。
                                書記官　葉瑩庭
中　　華　　民　　國　　96　　年　　4　　月　   25　　日
【附錄本案論罪科刑法條】
★毒品危害防制條例第10條：
施用第1級毒品者，處6月以上5年以下有期徒刑。
施用第2級毒品者，處3年以下有期徒刑。
